【裁判字號】    89,易,881
【裁判日期】    890829
【裁判案由】    詐欺
【裁判全文】
臺灣桃園地方法院刑事判決                          八十九年度易字第八八一號
    公  訴  人  臺灣桃園地方法院檢察署檢察官
    被      告  乙○○
右列被告因案件，經檢察官提起公訴（八十八年度偵字第一一九三六號），本院判決
如左：
    主      文
乙○○無罪。
    理      由
一、公訴意旨略以：被告乙○○明知無清償意思，竟意圖為自己不法之所有，於民國
    （下同）八十七年九月間，在桃園縣楊梅鎮境內，藉詞經營展覽會需要，向告訴
    人甲○○購買佈置會場所需之旗桿、燈籠等物（價約新台幣十八萬九千元），使
    甲○○信而依約交付。詎交付後請求依約清償價款時，迄今未獲給付，才知受騙
    ，因認被告涉犯詐欺罪嫌云云。
二、按犯罪事實應依證據認定之，無證據不得推定其犯罪事實，又不能證明被告犯罪
    者，應諭知無罪之判決，刑事訴訟法第一五十四條、第三百零一條第一項定有明
    文。所謂認定犯罪事實之證據，係指足以認定被告確有犯罪行為之積極證據而言
    ，該項證據自須適合於被告犯罪事實之認定，始得採為斷罪資料。又按與他人訂
    立民事契約，除有積極事證足認債務人於訂約之初，即無意或已明知其無能力履
    行債務，茲又隱瞞該事實使相對人陷於錯誤，可認係施用詐術外，至若僅單純嗣
    後支付能力惡化而無法履約，核屬民事債務不履行問題，尚與詐欺罪之構成有間
    （最高法院二十九年度上字第三一○五號、同院四十七年台上字第一四四八號判
    例意旨參照）。訊據被告乙○○固坦承於前開時、地，向告訴人甲○○購買旗桿
    、燈籠等物品，且迄今尚未給付貨款等情不諱，惟堅詞否認有何詐欺之犯行，辯
    稱向告訴人購買之旗桿、燈籠等物均用於展覽會場，其原本打算以展覽會門票收
    入返還積欠告訴人之款項，詎料於開展後不久即迭遭颱風、豪雨侵襲，致棚架倒
    塌、展覽所用動物走失，展覽會因而無法賡續進行，經向楊梅鎮公所申請延長展
    覽期日未獲准，且股東亦未依約給付股款，始無力支付貨款，其並無詐欺之意思
    等語。
三、經查，被告向告訴人購買之開旗桿、燈籠等物，確實用於佈置展覽會場等情，業
    據告訴人甲○○迭於偵查及本院審理中陳述甚明（他字卷第四頁、本院八十九年
    七月四日訊問筆錄）。次查，被告舉辦之展覽會場因遭豪雨、颱風侵襲致會場棚
    架倒塌，展出營運及門票收入均大受影響，致無法繼續付款等情，復據證人即股
    東郭建宏、被告之妻王秀妹於偵查中證述甚明（見他字卷第三十一頁、偵卷第十
    三頁背面），另證人即協辦上開展覽活動之楊梅鎮公所農業課職員丙○○於本院
    調查時亦證稱：（八十七年九月、十月有承辦廿一世紀動物展？）九月間是我承
    辦，十月間換另一個同事傅學理辦，原訂展覽期是九月五日至十月三十一日，後
    有申請展延一個月，因其中有颱風及下雨把會場棚架吹垮展覽不順利：：：印象
    中九月份有大雨，會場積水，但棚架倒塌是十月颱風時等語（見本院八十九年八
    月四日訊問筆錄），其於本院另案調查時並結證稱：有展覽，我知有因颱風塌掉
    ，申請延長展期，可是縣府不准等語（見本院八十九年度易字第八八○號案八十
    九年五月一日訊問筆錄）。再查，與被告集資共同籌辦該展覽會之其餘股東，嗣
    皆因故未再出資乙節，則據證人王秀妹於偵查中證述綦詳（見偵卷第十三頁背面
    ）。綜此，足徵被告所辯因颱風、豪雨侵襲致門票收入大受影響，且股東亦未依
    約出資終致無力支付貨款等情屬實，悉堪採信。查被告向告訴人購買之旗桿、燈
    籠等物既果真供佈置其所舉辦之展覽會場之用，據此已難謂被告係假藉欲舉辦展
    覽會為由向告訴人施詐，再者，舉辦期間，又遭遇颱風、豪雨侵襲致展覽會無法
    順利進行，經向縣政府申請延展又未獲准，當然損及其票房收入，況其餘「股東
    」嗣又因故未依約出資，遇此二情，被告之資力必然大受影響而呈惡化之趨勢終
    致無法依約付款，惟此「天災」、「人禍」均屬事後突發之事由且為被告於事前
    所殊難逆料，是以即未能謂被告於締約之初，即已預見此情竟仍隱瞞之致使告訴
    人陷於錯誤並交付物品而遽指其係向告訴人施詐，揆諸前開詐欺罪之說明，本件
    核屬民事債務糾葛，被告所為要與詐欺罪之要件有間，此外，復查無其他積極證
    據足資證明被告有何詐欺犯行，依首揭法條規定，自屬不能證明被告犯罪而應為
    無罪之諭知。
據上論斷，應依刑事訴訟法第三百零一條第一項，判決如主文。
本案經檢察官魏雯祈到庭執行職務
中      華      民      國    八十九    年      八      月    二十九    日
                              臺灣桃園地方法院刑事第三庭
                                  法  官  蔡榮澤
右正本證明與原本無異。
如不服本判決，應於判決送達後十日內向本院提出上訴狀( 應附繕本 )，上訴於
臺灣高等法院。
                                    書記官   劉德壽
中        華        民        國   八十九   年   九   月    十六    日


司法院資訊處製作；財團法人民間司法改革基金會備份。
